【裁判字號】    89,台上,297
【裁判日期】    890120
【裁判案由】    違反槍砲彈藥刀械管制條例等罪
【裁判全文】
最高法院刑事判決                                八十九年度台上字第二九七號
    上  訴  人  丙○○
                乙○○
                甲○○
右上訴人等因違反槍砲彈藥刀械管制條例等罪案件，不服臺灣高等法院臺南分院中華
民國八十八年十月十三日第二審更審判決（八十八年度上更(一)字第二六○號，起訴案
號：台灣台南地方法院檢察署八十七年度偵字第一四五五二、一四七九六號），提起
上訴，本院判決如左：
    主  文
原判決撤銷，發回臺灣高等法院臺南分院。
    理  由
本件原判決認定上訴人丙○○、乙○○、甲○○三人均有犯罪之習慣，又與綽號「紅
毛」之不詳姓名成年男子，共同基於為自己不法所有之犯意聯絡，擬至台南市區作案
，約定於民國八十七年十二月十日晚間在高雄市漢神百貨公司前會合後，由丙○○駕
駛ＯＣ－六二二九號自用小客車，搭載乙○○及綽號「紅毛」之男子，並攜帶具有殺
傷力之改造手槍一枝（含彈匣）、子彈四顆及如原判決附表所示之番刀（非槍砲彈藥
刀械管制條例所列管之刀械）等作案工具前往。甲○○則駕駛ＤＫ－○九八七號自用
小客車隨行，於翌（十一）日凌晨二時十分許，抵達預定作案地點即台南市○區○○
路一段四八四巷二四四弄與永安街口附近，由甲○○下車查看作案目標時，經警員發
現而逮捕甲○○。丙○○、乙○○及「紅毛」等人則駕車逃逸，嗣因車速過快，撞及
水泥護牆而受傷被捕，綽號「紅毛」之男子則乘隙逃逸；警方當場在ＯＣ－六二二九
號自用小客車上查獲前述改造手槍一枝、子彈四顆（驗鑑時試射二顆）及如原判決附
表所示之物品等情。因而撤銷第一審判決，改判仍論處上訴人共同未經許可，持有可
發射子彈具有殺傷力之改造手槍罪刑；並就公訴意旨所起訴之預備強盜罪嫌部分，以
不能證明上訴人等犯罪，併予敘明該部分不另為無罪之諭知，固非無見。
惟查，(一)、按有罪之判決書應記載事實，所謂事實不僅指犯罪之行為而言，即犯罪之
時間、處所、動機、目的、手段、方法、結果等與論罪科刑有關之事項，亦應依法予
以明確認定，詳細記載，始足為適用法律之依據。原判決事實雖記載上訴人等三人夥
同綽號「紅毛」之男子，共同基於意圖不法為自己所有之犯意聯絡，擬至台南市區作
案，先在高雄市漢神百貨公司前會合後，再由丙○○、甲○○分別駕車，並攜帶前揭
手槍、、子彈及番刀等作案工具前往，嗣抵達預定作案地點附近，由甲○○下車查看
作案目標時即為警查獲等情。惟對於上訴人等事先會合，以及攜持上述槍械、子彈及
工具前往上址，究竟意圖作何種犯罪內容之案件（例如強盜、竊盜、恐嚇取財、擄人
勒贖等），並未明白認定，詳細記載，致其等犯罪之動機與目的不明，不足為論罪科
刑適用法律之依據，依上說明，自非適法。(二)、次按刑法上之強盜預備犯，係指行為
人主觀上已有強盜之犯意，進而至於預備實行之階段者而言。而所謂預備實行之階段
者，凡開始著手實施強盜犯罪構成要件之前之一切與強盜犯罪有關之準備行為均屬之
，並不以已經到達預定強盜之地點，或已經覓定強劫之對象者為限。本件依原判決認
定之事實，上訴人等夥同綽號「紅毛」之男子，共同基於不法所有之犯意聯絡，擬至
台南市區作案，先在高雄市漢神百貨公司前會合，並共同攜帶改造手槍一枝、子彈四
顆，及如原判決附表所示之番刀等多件作案工具，駕車至預定作案之前述地點附近，
由甲○○下車查看作案目標等情。且據上訴人甲○○、乙○○、丙○○三人於警訊時
供承，渠等於案發當日係準備要強行侵入他人住宅內強盜等語（見南市警六刑偵字第
五五四號警訊卷第三頁反面、第四頁、第八頁反面、第十頁反面）。倘係屬實，則上
訴人等主觀上既已有共同強盜之犯意聯絡，並基於此項犯罪之目的而前往上開約定地
點會合，進而攜帶事前備妥之槍械、子彈與其他多件工具以供強盜犯罪使用，並分別
駕二輛汽車搭載四人前往前開預定作案地點附近，更進而推由甲○○下車查看作案目
標。則上訴人等前述各該行為，均屬實施強盜犯罪前準備行為之範疇。依上說明，上
訴人等所為已該當於刑法第三百二十八條第五項預備強盜罪之構成要件。原判決理由
謂強劫罪之預備犯，乃犯罪意思決定後，進而至作案之地點，預作各項準備云云（見
原判決第六頁第一行），其法律見解已非完全正確；且又謂本件並無證據足以證明上
訴人等於下手實施強劫犯罪行為前確有預備階段行為云云（見原判決第七頁第四、五
行），顯與其所認定之前開事實矛盾，亦屬違法。究竟上訴人等於案發當日攜帶前揭
槍械、子彈及如原判決附表所示之工具前往上址之真正目的何在？渠等於警訊時所供
案發當日係準備要侵入他人住宅內強盜一節，是否屬實？以上各點攸關上訴人等是否
應另成立前述預備強盜罪，以及扣案如原判決附表所示之物品是否得依法宣告沒收。
又上訴人持有之槍、彈等係何時如何持有，究係單純之無故持有，抑為意圖供本件犯
罪之用而持有，亦與上訴人等應為數罪併罰，或有方法結果之牽連關係而從一重處斷
攸關，原審亦未釐清明白，事實既有不明，本院自無從為法律上之判斷，自應由原審
詳加調查認定，以為適用法律之依據。上訴意旨雖未指摘及此，然以上為本院得依職
權調查之事項，應認原判決仍有撤銷發回之原因。
據上論斷，應依刑事訴訟法第三百九十七條、第四百零一條，判決如主文。
中      華      民      國    八十九    年      一      月     二十     日
                              最高法院刑事第八庭
                                  審判長法官  吳  雄  銘
                                        法官  池  啟  明
                                        法官  石  木  欽
                                        法官  郭  毓  洲
                                        法官  吳  三  龍
      右正本證明與原本無異
                                              書  記  官
中      華      民      國    八十九    年      一      月    二十四    日


司法院資訊處製作；財團法人民間司法改革基金會備份。
